【裁判字號】    95,交聲,446
【裁判日期】    951226
【裁判案由】    違反道路交通管理處罰條例聲明異議
【裁判全文】
臺灣桃園地方法院交通事件裁定         95年度交聲字第446號
異  議  人
即受處分人  萬芳通運股份有限公司
法定代理人  吳源泰
代  理  人  黃招斌
原處分機關  交通部公路總局新竹區監理所中壢監理站
上列異議人即受處分人因違反道路交通管理處罰條例案件，不服
交通部公路總局新竹區監理所中壢監理站中華民國95年9月5日壢
監裁字第裁53-B00000000號裁決書所為之處分，聲明異議，本院
裁定如下：
    主  文
異議駁回。
    理  由
一、原處分意旨略以：案外人馮長森於民國95年8月7日下午 1時
    0分許，駕駛車牌號碼 KL-947號營業貨櫃曳引車（下稱系爭
    曳引車；車主為萬芳通運股份有限公司），後拖懸掛車牌號
    碼8W-31 號（下稱系爭牌照）之營業一般半拖車（下稱系爭
    半拖車），行經高雄市○○路與正萬路口處，因系爭半拖車
    無車身號碼而懸掛系爭牌照行駛，顯係拖車使用他車牌照行
    駛，為警依法舉發，爰依道路交通管理處罰條例第12條第1
    項第5 款、第2 項之規定，裁處異議人即受處分人萬芳通運
    股份有限公司罰鍰新臺幣（下同）5,400 元，並吊銷牌照等
    語。
二、異議理由略以：異議人並未使用他車牌照，系爭半拖車之車
    牌號碼確實為系爭號牌，並依規定懸掛於該半拖車上。而遭
    警因故舉發本案違規，卻造成舉發一案二罰；裁處 5,400元
    整之罰鍰，又如何無故增開曳引車處 5,400元整之罰鍰，合
    計裁處計10,800元整之罰緩，令人百思不解，遍詢不及更無
    法源依據，為此聲明異議，請求撤銷原處分等語。
三、按汽車之定期檢驗，引擎或車身（架）號碼及拖車標識牌需
    與紀錄相符，號牌完好，並依規定懸掛，道路交通安全規則
    第39條之1第1款定有明文。次按汽車牌照借供他車使用或使
    用他車牌照行駛者，處汽車所有人三千六百元以上一萬零八
    百元以下罰鍰，並禁止其行駛，號牌吊銷之，道路交通管理
    處罰條例第12條第1項第5款、第2項定有明文。
四、經查：
  (一)異議人所有之KL-947號營業貨櫃曳引車，於前揭時、地，因
    所曳引之懸掛8W-31 號號牌之半拖車，經執勤員警會同司機
    查驗後，並未看到在半拖車板架上車身（架）號碼之事實，
    並於通知單載明「拖車與司機查無車身號碼」，有高雄市政
    府警察局高市警交字第B00000000 號及第B00000000 號舉發
    違反道路交通管理事件通知單影本各1 紙在卷可稽，會同員
    警查驗之司機並在上開舉發通知單上簽名無訛。更有高雄市
    政府警察局交通警察大隊於95年12月18日函附之採證照片4
    幀可資為證。道路交通管理處罰條例第12條第1 項第5 款禁
    止使用他車牌照行駛，立法意旨無非確認使用牌照者之責任
    歸屬，維持行政管理秩序，若將牌照借供他車使用，即違反
    上開規定而應予以處罰。再者車身（架）號碼係以打刻方式
    鏤印在半拖車之板架上，為辨識半拖車來源（即與拖車使用
    證及拖車號牌號碼所示車輛是否同一）之重要依據，倘執勤
    員警於查驗後未能發現車身（架）號碼，半拖車使用人復未
    能舉證證明該半拖車確實為領有合格拖車使用證之車輛，應
    可推定該半拖車為未領有合格拖車使用證之車輛。異議人另
    辯稱本件舉發違規單位應依道路交通管理處罰條例第12條第
    1 項第1 款規定開單告發云云，然查道路交通管理處罰條例
    第12條第1 項第1 款係處罰未領用牌照行駛者，目的係在以
    牌照之核發，確保凡在道路行駛之車輛，均通過國家一定安
    全、環保等標準之審核，故未能領用牌照之車輛，不得在道
    路行駛，方有本款規定之適用可言，然本件異議人既經前開
    認定其半拖車上於舉發當時並無車身號碼，並經會同司機查
    驗無誤，卻使用8W-31 之牌照，而8W-31 之牌照依其拖車車
    籍查詢資料上看來，車架號碼乃0000000 ，因此KL-947之營
    業貨櫃曳引車拖曳（無車身號碼）號半拖車，異議人未向公
    路監理機關申請核發拖車使用證，而使用他車牌照（8W-31
    號牌：車身號碼0000000） 行駛，此有KL-947號車之汽車車
    籍查詢及8W-31 號車之拖車車籍查詢各1 紙在卷足稽，本件
    異議人是更有積極使用他車牌行駛之行為，因此並無適用同
    條第12條第1 項第1 款之餘地，舉發單位以同條第12條第1
    項第5 款規定開單告發，殊無違誤，異議人所辯勉強，不足
    採信。
  (二)依據交通部90年2月8日交路90字第001229號函內說明欄二表
    示：「關於拖車違反道路交通管理處罰條例規定之【拖車未
    懸掛號牌】、【拖車使用他車牌照行駛者】、【使用註銷之
    牌照行駛者】等案件，應歸責於曳引車所有人而處罰之...
    」；另參以交通部公路局 91年 1月 9日（ 89）路監交字第
    8955585號函「建議『拖車使用他車牌照行駛』.. 因涉及拖
    車須由曳引車牽引始得視為一汽車整體，以行駛道路，且依
    道路交通安全規則第 8條規定，拖車號牌及拖車使用證得由
    使用人申請之，曳引車使用人如需使用拖車即得據以申請有
    效之拖車牌證，故應歸責曳引車所有人而處罰之（依處罰條
    例第12條第 2項應吊銷汽車牌照者，吊銷曳引車牌照，以使
    處分標的一致），並可促使其對所駕駛之車輛負管理之責..
    」是本件異議人所有之車號KL-941號曳引車既於曳引無架號
    懸掛他車牌之半拖車行駛中為警查獲，則該半拖車與曳引車
    自應視為一汽車整體，從而該半拖車既有懸掛他車號牌（8W
    -31） 之違規行為，即有道路交通管理處罰條例第12條第1
    項第5 款規定之適用。雖舉發單位以高雄市政府警察局高市
    警交字第B00000000 號及第B00000000 號舉發，然原處分機
    關據前交通部函，而以95年9 月5 日壢監裁字第裁53-B0000
    0000號裁決書所為之處分，僅對車號KL-941號曳引車所有人
    為處罰，故而已無異議人所言「一案二罰」之問題，因此異
    議人之異議顯無理由。
五、綜上所述，異議人所有之汽車確有上開之違規事實，是原處
    分機關以聲明異議人有違反道路交通管理處罰條例第12條第
    1項第5款、第2項規定，裁處罰鍰5,400元，並吊銷牌照，核
    無違誤，本件聲明異議人之異議為無理由，自應將其異議駁
    回。
據上論斷，應依道路交通案件處理辦法第19條，裁定如主文。
中    華    民    國    95    年    12   月    26    日
                  交通法庭    法  官   蕭世昌
以上正本證明與原本無異。
如不服本裁定，應於裁定送達後5 日內向本院提出抗告狀。
                              書記官   簡慧瑛
中    華    民    國    95    年    12    月    26    日


司法院資訊處製作；財團法人民間司法改革基金會備份。
